臺灣桃園地方法院刑事判決　　　　　　　　　　　　　九十一年度易字第七二九號
　　公　訴　人　臺灣桃園地方法院檢察署檢察官
　　被　　　告　甲○○
右列被告因詐欺案件，經檢察官提起公訴（九十一年度調偵字第一○七號），本院判
決如左：
    主      文
甲○○無罪。
    理      由
壹、程序部分：
    被告甲○○經合法傳喚無正當理由不到庭，因本件係法院認為應諭知無罪之案件
    ，爰不待其陳述逕行判決。
貳、實體部分：
一、本件公訴意旨略以：甲○○自民國八十五年六月起即與乙○○交往，詎其因缺錢
    花用，竟意圖為自己不法之所有，利用乙○○對其頗為信賴，於八十六年四月間
    ，向當時任職航空公司空服員之乙○○誆稱：伊有投資股票市場，可代其操作股
    票交易藉以獲利云云，乙○○因而不疑有他，先於同年四月二十六日在慶豐商業
    銀行松山分行現金匯款新台幣二十萬元予甲○○，再自八十六年五月十四日起至
    八十七年五月十九日止，陸續以自己中國信託商業銀帳戶（帳號為000000
    0000）轉帳至甲○○之台北銀行、彰化銀行、中國信託商業銀行帳戶（帳號
    依序分為0000000000000000、00000000000000
    及000000000000）之方式共交付一百四十六萬五千元予甲○○。惟
    甲○○詐得上開共一百四十六萬五千元之現款後，隨即供己花用一空，並未用於
    買賣股票。迨至八十七年七月後，兩人分手，乙○○要求甲○○賣掉股票返還該
    筆款項時，卻遭拒絕，乙○○經查證後始知受騙，因認被告涉犯刑法第三百三十
    九條第一項之詐欺取財罪嫌云云。
二、按犯罪事實應依證據認定之，無證據不得推定其犯罪事實。又不能證明被告犯罪
    者，應諭知無罪之判決，刑事訴訟法第一百五十四條、第三百零一條第一項分別
    定有明文。次按刑事訴訟法上所謂認定犯罪事實之證據，係指足以認定被告確有
    犯罪行為之積極證據而言，該項證據自須適合於被告犯罪事實之認定，始得採為
    斷罪資料；如未能發現相當證據，或證據不足以證明，自不能以推測或擬制之方
    法，以為裁判之基礎。又自訴人之自訴，係以使被告受刑事追訴為目的，其指訴
    是否與事實相符，仍應調查其他證據，以資審認，必被害人所述被害情形，無瑕
    疵可擊，且就其他方面調查，與事實相符，始足據為有罪判決之基礎（最高法院
    五十二年臺上字第一三００號判例及八十一年度台上字第三五三九號判決意旨參
    照）。另刑法第三百三十九條第一項詐欺罪之成立，以意圖為自己或第三人不法
    所有，以詐術使人將本人或第三人之物交付為要件。所謂以詐術使人交付，必須
    被詐欺人因其詐術而陷於錯誤，若其所用方法，不能認為詐術，亦不致使人陷於
    錯誤，即不構成該罪，最高法院二十九年上字第三一○五號、四十年台上字第八
    六號、四十六年台上字第二六○號分別著有判例可資參照。末按民事債務當事人
    間，若有未依債務本旨履行給付之情形，在一般社會經驗而言，原因非一；其因
    不可歸責之事由無法給付，或因合法得對抗他造主張抗辯而拒絕給付，其至債之
    關係成立後，始行惡意遲延給付，皆有可能，非必出於自始無意給付之詐欺犯罪
    一端；又刑事被告依法不負自證無罪之義務，故在別無積極證據之情形下，自難
    違反刑事訴訟法第一百五十四條之規定，以被告單純債務不履行之狀態，推定被
    告自始即有不法所有之意圖而施用詐術。
三、訊據被告甲○○於偵查中固坦承告訴人乙○○確有以匯款或轉帳方式交付右開款
    項予伊之事實不諱，惟矢口否認涉何詐欺犯行，辯稱：當時伊與告訴人是男女朋
    友，其並未曾向告訴人稱要代為買賣股票，至於那些錢是告訴人給他花用的，並
    沒有詐欺云云。經查，公訴人認被告甲○○犯有詐欺罪，無非以告訴人乙○○之
    指述、證人李榮彬之證詞及被告於本院民事庭九十年訴字第二八六號清償債務案
    件審理中自陳：「原告（即乙○○）的錢是要給我的，不是叫我去買賣股票，我
    是有操作過股票，但沒有拿原告的錢去操作股票，原告所交給我的錢，我拿去吃
    、喝、嫖、賭，原告並不知道，因為我花錢用的很凶，原告寄給我的都是生活費
    用，原告也沒問我用途，我認為不需還這些錢。」等語為依據，論斷前開向告訴
    人取得之款項非但未投資股市，卻用供自己吃、喝、嫖、賭而花用殆盡，顯見被
    告有代為操作股票交易為由而先後騙取告訴人共一百四十六萬五千元之詐欺犯意
    及犯行云云。
四、然查：
  (一)本件告訴人於偵查中固提出其中國信託商業銀帳號為0000000000號帳
    戶內之轉帳交易明細與慶豐商業銀行匯款單在卷可憑。又上揭帳號依序分為00
    00000000000000、00000000000000及00000
    0000000之台北銀行、彰化銀行、中國信託商業銀行帳戶亦確為甲○○本
    人之帳戶，亦有上開銀行覆函存卷可稽。然上開轉帳及匯款明細充其量僅能證明
    其有交付前開款項予被告，況被告就此並不否認，惟並不能證明被告有何施用詐
    術之事實。
  (二)又證人李榮彬固於偵查中證稱：伊於八十九年八月十八日曾陪同告訴人前去找過
    甲○○，當日有聽到告訴人說要看股票存摺，但被告甲○○稱已把股票賣掉，無
    法一次還，要開本票作擔保等語。然依證人之證言，亦僅可證明被告與告訴人二
    人對答之內容，對於被告是否以代為投資股票為幌子，施用詐術騙取告訴人之錢
    財，及告訴人是否即因此信以為真，而陷於錯誤交付各該款項，均不能加以證明
    。
  (三)又公訴人固指若非告訴人之前確有委請被告買賣股票之情事，被告當時豈會自稱
    已把股票賣掉云云。惟縱認被告將告訴人交付之款項，用以投資股票，且嗣將股
    票賣出，仍無法依此推論被告自始即出於詐欺之故意。
  (四)公訴人又指告訴人係自八十六年四月二十四日起至八十七年五月十九日止，短短
    一年一月間，共交付一百四十六萬五千元予被告，數額已超過一般常人之生活開
    支，縱認告訴人與被告係屬關係至為親密之男女朋友，咸信告訴人應無平白交付
    鉅款給被告花用之理。且依告訴人之匯款、轉帳紀錄，其中八十六年四月二十四
    日、八月二十六日、八十七年三月九日、四月七日、五月十九日，分別轉帳交付
    之整筆金額達二十萬、三十萬、二十萬、二十五萬、二十五萬元，顯然超過日常
    生活開支所需，亦非一般之濟急借貸之用，據此乃認本件確係被告騙告訴人要代
    為買賣股票，告訴人才會拿錢給被告云云。然按男女之間，基於感情之維繫與動
    機，於交往過程中，經濟能力強者扶助經濟弱者，本係極為正常之事。查本件被
    告與告訴人均不否認彼此係男女朋友之相戀關係，兼以告訴人任職空服員，為一
    高薪優渥之工作，而被告當時則為無業，則經濟強者以若干金錢資助惟經濟弱者
    之被告，亦頗合乎社會常情。況本件告訴人乙○○既自述伊有與被告交往作男朋
    友，直到八十七年七月才分手，因伊發現伊的錢被被告用光，也不知道是否買股
    票用光的等語（見偵卷第十一頁背面）。則其與被告交往期間，交付予被告之款
    項，無論係對被告所為之生活經濟上接濟，或資助其開創事業之花費，甚或基於
    被告之要求而給予投資股市之資金，要難於分手後遽爾轉為惡意詐欺，甚為明顯
    。故公訴人徒以該款項之數額、筆數，佐證係經被告詐欺所致，誠難可認足以成
    立。
  (五)同理，公訴人另舉被告八十六年五月一日至八十七年七月三十一日之上市有價證
    券交易紀錄，認被告僅於八十六年八且二十八日、九月三日、九月十七日、九月
    十八日及十月二十七日、十月三十日有過交易，且其交易額亦僅為二十餘萬，顯
    非將前開告訴人交付之款項用以投資股市云云，此固有台灣證券交易所九十一年
    一月八日、台證九一監字第一七五號函及所附被告買賣所有有價證券交易明細表
    可考。然仍難據以證明被告係施用何等詐術使告訴人陷於錯誤，致交付款項之各
    項犯罪構成要件要素。
  (六)末公訴人以被告於本院民事庭九十年訴字第二八六號清償債務案件審理中自陳：
    「原告（即乙○○）的錢是要給我的，不是叫我去買賣股票，我是有操作過股票
    ，但沒有拿原告的錢去操作股票，原告所交給我的錢，我拿去吃、喝、嫖、賭，
    原告並不知道，因為我花錢用的很凶，原告寄給我的都是生活費用，原告也沒問
    我用途，我認為不需還這些錢。」等語（參見該案九十年十二月十七日言詞辯論
    筆錄），認足徵其詐欺犯意之顯露。然查被告已於偵查中改稱上開供述顯屬情緒
    化之言詞等語，衡情亦顯係如此。殊不能以被告有此供述，即反推其取得各該款
    項係為吃喝嫖賭所用。況縱其花費於各該不正當用途，倘告訴人交付金錢之初，
    係基於前述感情維繫之作用，亦不得就此論為詐欺，自不待言。
  (七)總之，本件查無任何積極確實證據可幀被告有何告訴人所指以「代其投資股票」
    為由施詐取財之犯行，反足認定告訴人係因與被告間交往之感情因素始交付錢財
    ，殆無疑義。又迄既二人分手相當時間後，告訴人始提出本件詐欺告訴，亦顯見
    本件無非男女間感情與債務糾纏所生紛爭，要與刑法之詐欺無涉，而應循民事途
    徑以求解決。縱被告負恩薄倖，容於德行上有虧，惟仍不得以本罪相繩。
五、綜合上述，本件被告甲○○並無何詐欺取財之事實已甚明確，公訴人及告訴人乙
    ○○所舉之證據不足以證明被告犯罪，此外復查無其他證據證明被告確有公訴人
    所指之犯行，自應依法就被告諭知無罪之判決。
據上論斷，刑事訴訟法第三百零一條第一項、第三百零六條，判決如主文。
本案經檢察官黃智勇到庭執行職務。
中      華      民      國    九十一    年      五      月    二十一    日
            臺灣桃園地方法院刑事第五庭
                                  法      官    江  德  民
右正本證明與原本無異。
如不服本判決，應於判決送達後十日內，向本院提出上訴狀。
                                  法院書記官    李  劍  龍
中      華      民      國    九十一    年      五      月    二十一    日
